臺北高等行政法院判決
　　　　　　　　　　　　　　　　　　 96年度訴字第01195號
　　　　　　　　　　　　　　　.
原　　　告　新普科技股份有限公司
代　表　人　甲○○（董事長）
訴訟代理人　陳建宏（會計師）
被　　　告　財政部臺灣省北區國稅局
代　表　人　陳文宗（局長）住同上
訴訟代理人　乙○○
上列當事人間因營利事業所得稅事件，原告不服財政部中華民國
96年2 月8 日台財訴字第09500511860 號（案號：第00000000號
）訴願決定，提起行政訴訟。本院判決如下：
　　主  文
原告之訴駁回。
訴訟費用由原告負擔。
　　事  實
一、事實概要：緣原告民國（下同，西元除外）92年度營利事業
    所得稅結算申報，列報研究與發展支出新臺幣（下同）74,0
    34,614元及可抵減稅額30,306,895元。被告以其研究與發展
    支出中11,425,490元係生產線改良工程人員薪資（下稱系爭
    薪資），人員配置於製造處測試工程部非屬研發單位，亦不
    屬生產單位改進生產技術或提供勞務技術之費用及2,413,52
    5 元係電源模組設計部及專案管理部職員之薪資，因學經歷
    不相當，比照上年度，核屬非專門從事研究發展工作全職人
    員薪資，合計13,839,015元否准認列，核定研究與發展支出
    60,195,599元及可抵減稅額23,589,675元，應補稅額7,248,
    759 元。原告不服，申請復查，經被告95年6 月5 日北區國
    稅法一字第0950012631號復查決定書駁回；原告仍不服，向
    財政部提起訴願，遭決定駁回後，遂向本院提起本件行政訴
    訟。
二、兩造聲明：（原告於言詞辯論期日未到庭，茲依其起訴狀之
    記載及準備程序之陳述）
　(一)原告聲明：訴願決定、復查決定及原處分關於剔除生產線改
    良工程人員薪資11,425,490元部分均撤銷。
  (二)被告聲明：駁回原告之訴。
三、兩造之爭點：
    被告認系爭生產線改良工程人員薪資，非屬研究發展單位專
    門從事研究發展工作之全職人員之薪資，於法是否有據？
　(一)原告主張之理由：
    1.本件事實梗概如下：
      原告92年度營利事業所得稅結算申報案件，原列報適用投
      資抵減之研究與發展支出74,034,614元，依促進產業升級
      條例（下稱促產條例）規定可抵減之稅額30,306,895元，
      經被告初查以其中研究發展單位專門從事研究發展工作之
      全職人員薪資，原列報41,712,021元，惟以：
      (1)其中11,425,490元屬生產線改良工程人員薪資，依原告
        組織圖，此部分薪資係製造處下所設之測試工程部（92
        年前為設備開發部）人員薪資，非屬研發單位薪資（應
        為生產單位），亦不屬生產單位改進生產技術或提供勞
        務技術之費用，故悉數否准抵減。
      (2)其中2,413,525 元係電源模組設計部及專案管理部等人
        之薪資，因學經歷不相當，故比照上年度，核屬非專門
        從事研究發展工作全職人員薪資，亦一併悉數否准抵減
        。
      因此，被告據以核定研究發展單位專門從事研究發展工作
      之全職人員薪資為27,873,006元、適用投資抵減之研究與
      發展支出為60,195,599元及依促產條例規定可抵減之稅額
      為23,589,675元。原告除對電源模組設計部及專案管理部
      等人之薪資不予爭執其核定結果外，對於生產線改良工程
      人員薪資悉數否准抵減之核定，則難表甘服，申經復查及
      訴願結果，均未獲變更，爰依法提起本件訴訟。
    2.本案之爭點略謂：原告列報生產線改良工程人員薪資，是
      否符合適用投資抵減之要件？
    3.有關研究發展單位專門從事研究發展工作之全職人員薪資
      部分：
      (1)原告列報生產線改良工程人員之薪資，因該生產線確實
        為研究發展部門，符合投資抵減之要件，惟被告僅以誤
        植之組織層級即率斷認定該研發單位人員之薪資，無投
        資抵減之適用，顯然違反公司研究與發展支出適用投資
        抵減辦法（下稱投資抵減辦法）之意旨，影響原告權益
        至深且鉅。
        按「本辦法所稱研究與發展之支出，包括公司為研究
          新產品或新技術、改進生產技術、改進提供勞務技術
          及改善製程所支出之下列費用：一、研究發展單位專
          門從事研究發展工作之全職人員之薪資。」係投資抵
          減辦法第2 條第1 項第1 款所明定。次按「一、研究
          發展單位係指專門從事研究新產品或新技術、改進生
          產技術、改進提供勞務技術及改善製程之單位而言，
          其名稱、組織層級及數量不限。查核時應就公司申報
          所檢附之證明文件，查明是否屬研究與發展之範圍，
          作為認定之依據。」復為投資抵減辦法審查要點附表
          項目一、認定原則一所明示。準此，被告於審核是否
          屬研發單位時，自應以該單位是否具有專門從事研究
          新產品或新技術、改進生產技術、改進提供勞務技術
          及改善製程之職能作為認定要件，至於該單位之名稱
          是否與研究發展有關、組織層級如何編制及單位數量
          之多寡則在所不問。
        況且，原告於92年度營利事業所得稅結算申報時，依
          規定檢附之公司組織圖，誤將測試工程部置於製造處
          下，實際上該單位係隸屬於研發處下。其主管李肇豐
          業已於原告旗下擔任研究發展工作多年，所領導之測
          試工程部乃係因應原告自身組織重整需求而特別於92
          年度成立之部門。按照該部門之人員工作內容，可區
          分為二課：一為專門自行設計或製造生產機器設備之
          設備開發課，專司從事改進生產技術之活動；另一則
          為，專門設計新產品或改善現有產品的生產程序或系
          統之工程課，二者之職能均屬專門從事改進生產技術
          及改善製程活動之研究發展單位。另，觀諸會計師94
          年8 月22日勤眾（竹）9400581 號函之補充說明第七
          點，除已就測試工程部之研發目標及成果詳加說明外
          ，並檢附92年度研發處組織架構圖，已足資證明測試
          工程部本係編制在研發處下，原告結算申報時原檢附
          之公司組織圖將之置於製造處下，純屬誤植。詎料，
          被告對於前揭事證相異之處並未詳加查明其事實來由
          究係為何，逕以原告原提供之公司組織圖所載組織層
          級率斷認定其無研發單位之適用，顯然違反投資抵減
          辦法之意旨，影響原告權益至深且鉅。
      (2)原處分顯然僅就不利於原告之事證加以注意，然對於有
        利於原告之事證，如檢附於會計師補充說明中的92年研
        發處組織架構，則不予查證，明顯違反行政程序法第9
        條有利及不利情形均應注意之規定。按「行政機關就該
        管行政程序，應於當事人有利及不利之情形，一律注意
        。」係為行政程序法第9 條所明示。綜觀前揭被告作成
        原處分之過程，關於測試工程部是否屬研發單位乙節，
        顯然僅就不利於原告之事證（即申報時原檢附之公司組
        織圖）加以注意，但對於嗣後原告簽證會計師之補充說
        明，以及檢附於後之92年度研發處組織架構圖，此等即
        有利於原告之事證，則全然未予注意，便逕自作成本案
        之處分。且縱使之後原告於復查申請書中，已再就測試
        工程部係屬研發單位之事實詳加闡明，然被告所作成之
        決定仍未改初衷，被告明顯違反行政程序法第9 條有利
        及不利情形均應注意之規定。
    4.有關生產單位為改進生產技術或提供勞務技術之費用部分
      ：
      (1)原告列報生產線改良工程人員薪資，與投資抵減辦法第
        2 條第1 項第2 款所列各項支出並無違誤之處，惟訴願
        決定卻片面指責原告未能及時提供相關事證及文件，並
        率斷逕以認定非屬研究發展之範圍，實則相關事證文據
        均已據實提供，以主觀方式否准認列系爭研究發展支出
        ，顯有違誤。
      (2)按「本辦法所稱研究與發展之支出，包括公司為研究新
        產品或新技術、改進生產技術、改進提供勞務技術及改
        善製程所支出之下列費用：…二、生產單位為改進下列
        生產技術或提供勞務技術之費用：（一）提高原有機器
        設備效能。（二）製造或自行設計生產機器設備。（三
        ）改善儀器之性能。（四）改善現有產品之生產程序或
        系統。（五）設計新產品之生產程序或系統。（六）發
        展新原料或組件。（七）提高能源使用效率或廢熱之再
        利用。（八）公害防治或處理技術之設計。」係為投資
        抵減辦法第2 條第1 項第2 款所明定。次按「一、公司
        生產單位改進生產技術或提供勞務技術之費用，除須符
        合本辦法第2 條第1 項第2 款各目規定之活動外，且應
        屬同條項各款（第2 款除外）規定支出項目之一。」復
        為投資抵減辦法審查要點附表項目二、認定原則一所明
        揭。準此，是否屬生產單位為改進生產技術或提供勞務
        技術之費用，自應以投資抵減獎勵第2 條第1 項第2 款
        為準繩，而被告於審查時自無不予依循之理，方符法益
        。
      (3)惟被告於訴願決定書中僅條列示地列舉，原告92年度設
        備開發會議所議定之測試設備開發目的與方向，便逕自
        認定係例行性之各種管理方式補強、修正及改善，致認
        定原告列報測試工程部人員薪資非屬研究發展之範圍云
        云，顯有違誤。原告認為測試工程部之工作內容與目的
        確與改進生產技術或提供勞務技術有關，且旗下設備開
        發課之研發成果確實對於提高原有機器設備效能頗有實
        績。除能降低生產每一單位之時間外，尚能降低設備費
        用。至其相關實情及佐證數據原告均已提供，足以證明
        原告列報生產線改良工程人員薪資，與投資抵減辦法第
        2 條第1 項第2 款所列各項支出毫無違誤之處；並非如
        訴願決定書所主觀認定，其係屬例行性之各種管理方式
        補強、修正及改善，是盼鈞院惠予明鑑，以維法益。
    5.綜上所述，原告92年度營利事業所得稅結算申報案件，原
      列報生產線改良工程人員薪資適用投資抵減11,425,490元
      ，惟被告悉數否准抵減，違誤之處略謂：(1)被告僅憑組織
      層級率斷認定測試工程部非屬研發單位，而未就該部門本
      身之職能詳加調查，顯然違反投資抵減辦法之立法意旨，
      影響原告權益。(2)被告顯然僅就不利於原告之事證加以注
      意，至於對原告有利之事證則逕行忽略未予注意，明顯違
      反行政程序法第9 條有利及不利情形均應注意之規定。(3)
      原告列報生產線改良工程人員薪資，與投資抵減辦法第2
      條第1 項第2 款所列各項支出並無違誤之處，訴願決定書
      中有關非屬研發範圍之認定理由，顯有違誤。
  (二)被告主張之理由：
    1.按「本辦法所稱研究與發展之支出，包括公司為研究新產
      品或新技術、改進生產技術、改進提供勞務技術及改善製
      程所支出之下列費用：一、研究發展單位專門從事研究發
      展工作之全職人員之薪資。」為投資抵減辦法第2 條第1
      項第1 款所明定。次按「研究與發展計畫書與報告或紀錄
      、研發流程圖、參與研究人員完整之工時紀錄。」「一、
      研究發展單位係指專門從事研究新產品或新技術、改進生
      產技術、改進提供勞務技術及改善製程之單位而言，其名
      稱、組織層級及數量不限。查核時應就公司申報所檢附之
      證明文件，查明是否屬研究與發展之範圍，作為認定之依
      據。二、專門從事研究發展工作之全職人員，係指配置於
      研究發展單位且專門從事研究發展工作之全職人員……但
      研究發展單位之其他行政、助理、市場調查、統計及管制
      人員及其主管，則非屬專門從事研究發展工作全職人員之
      範圍。」「公司生產單位改進生產技術或提供勞務技術之
      費用，除須符合本辦法第2 條第1 項第2 款各目規定之活
      動外，且應屬同條項各款（第2 款除外）規定支出項目之
      一。」為投資抵減辦法審查要點附表項目壹、應檢附之證
      明文件一前段、一、認定原則一、二及二、認定原則一所
      規定。
    2.本件原告係經營蓄電池製造業，92年度列報研究與發展支
      出及可抵減稅額，被告核定情形如事實概要欄所示。原告
      主張改良工程部門人員依工作內容區分為二課，一為專門
      自行設計或製造生產機器設備之設備開發課，係專門從事
      改進生產技術之活動，另一為專門設計新產品或改善現有
      產品之生產程序或系統之工程課，二者皆為專門從事改進
      生產技術及改善製程活動之研究發展單位，請准予認列改
      良工程部研發人員薪資11,425,490元適用投資抵減云云。
      被告復查決定略以，原告未能提示生產單位改進技術或提
      供勞務技術之研究與發展計畫書、報告或紀錄、研發流程
      圖及參與研究人員完整之工時紀錄，依首揭要點規定，原
      核定並無不合，駁回其復查之申請。
    3.訴願時原告除復執前詞爭執外，並訴稱其生產線改良工程
      人員係為專門從事改進生產技術及改善製程活動之研究發
      展單位，符合促產條例第6 條規定之研究發展支出，並已
      提示組織圖、實質上包含研究計畫及成果內容之會議紀錄
      等資料，承辦員竟以文件名稱形式不合，駁回復查之申請
      云云，經財政部訴願決定駁回。
    4.原告除執前詞爭執，並訴稱其於結算申報時檢附錯誤之公
      司組織圖，系爭測試工程部實際係隸屬於研發處下，而非
      被告認定之製造處下。被告逕以原告所提供錯誤之組織圖
      所載組織層級率斷認定系爭部門非研發單位之適用等語，
      資為爭議。
    5.查促產條例之立法目的係促進產業升級，健全經濟發展，
      為該條例第1 條所明定，因此從事相關產業升級之研究與
      發展支出，必須在既有技術產品外，確實用於開發新產品
      、及對生產技術或提供勞務技術有所改進，且超乎生產單
      位原有功能，進而有助於企業發展，方屬獎勵之範疇，若
      僅係改善、改良原設備，或整合流程、建立系統，或應客
      戶需求改進產品，或引進新技術等，則非產業升級之研究
      發展工作，否則將與該條例之立法目的相違背。本件依原
      告提示系爭測試工程部之研究計畫及報告（詳簽證會計師
      於94年8 月22日勤眾（竹）9400581 號函之補充說明七後
      段）即西元2003年度設備開發會議，內容為(1)西元2002年
      已開發之測試設備。(2)西元2003年測試設備開發之目的與
      方向。(3)測試工程部目前開發能量。(4)西元2003年預計之
      重要測試設備開發案。(5)測試工程部未來發展方向等，尚
      無具體研究發展目標與計畫內容，且未能提示生產單位改
      進技術或提供勞務技術之研究與發展計畫書、報告或紀錄
      、研發流程圖及參與研究人員完整之工時紀錄。又如其中
      西元2003年測試設備開發之目的與方向則分別為(1)以自動
      化測試方式取代管理。(2)提高測試速度以降低生產瓶頸、
      測試工時及品質不良等人為因素。(3)降低測試設備成本。
      (4)開發整合性設備，減少Setup 時間與管理工時。(5)測試
      設備與ShopFlow系統，及兆普整合。(6)配合產線移至兆普
      建立新普PCBA完整之生產及測試流程等項，係例行性之各
      種管理方式補強、修正及改善，均非屬研究發展之範圍。
    6.原告辯稱結算申報檢附之組織圖有誤乙節，查原告係資本
      額6 億餘元之上櫃公司，經調閱公開資訊觀測站有關原告
      90至92年度之年報顯示其所主張之測試工程部，90年度係
      編組於製造處，91及92年度則編組於品保處，均不曾編組
      於研發處下，亦非92年度始成立之部門，顯見原告陳述不
      實；又依簽證會計師於94年8 月22日勤眾（竹）9400581
      號函之補充說明七，詳述測試工程部系爭支出係於92年度
      始列報為研究與發展支出，該部門之工作目標乃為提高測
      試效能及降低產品不良率，均屬產品品質管理之職能，與
      原告92年度年報組織圖所示測試工程部隸屬於品保處下，
      並無不合。而被告否准認列系爭研究發展支出，揆諸首揭
      規定，尚無不合，所訴核不足採，本件原處分遞予維持。
　　理  由
一、本件訴訟程序進行中，被告之代表人已由凌忠嫄變更為陳文
    宗，此有行政院96年8 月3 日院授人力字第09600256721 號
    令在卷可按，茲由新任代表人具狀聲明承受訴訟，核無不合
    ，應予准許。
二、本件原告經受合法通知，未於言詞辯論期日到場，核無行政
    訴訟法第218條準用民事訴訟法第386條各款所列情形，爰併
    準用民事訴訟法第385條第1項前段規定，依被告之聲請，由
    其一造辯論而為判決。
三、原告起訴主張：系爭薪資11,425,490元係生產線改良工程人
    員薪資，因該生產線確實為研究發展部門，符合投資抵減之
    要件，原處分予以剔除，於法有違，為此訴請如聲明所示云
    云。
四、被告則以：本件依原告提示系爭測試工程部之研究計畫及報
    告等，尚無具體研究發展目標與計畫內容，且未能提示生產
    單位改進技術或提供勞務技術之研究與發展計畫書、報告或
    紀錄、研發流程圖及參與研究人員完整之工時紀錄，且核屬
    例行性之各種管理方式補強、修正及改善，均非屬研究發展
    之範圍，況該生產線係在原告之製造處下，原處分予以剔除
    ，於法有據等語置辯，求為判決駁回原告之訴。
五、按公司研究與發展及人才培訓支出適用投資抵減辦法（下稱
    投資抵減辦法）第2 條第1 項第1 款規定：「本辦法所稱研
    究與發展之支出，包括公司為研究新產品或新技術、改進生
    產技術、改進提供勞務技術及改善製程所支出之下列費用：
    一、研究發展單位專門從事研究發展工作之全職人員之薪資
    。」
六、是本件之爭執，在於被告認系爭生產線改良工程人員薪資，
    非屬研究發展單位專門從事研究發展工作之全職人員之薪資
    ，於法是否有據？
七、經查：
  (一)系爭生產線改良工程人員，隸屬於測試工程部，此有原告所
    自行製作之研發人員資料及薪資清冊，在被告附卷2 頁170
    以下可稽，且為兩造所不爭，堪認為真實。
  (二)依原告提出於附卷2 頁185 之公司組織圖所示，原告主要設
    有業務群、製造處及研發群3 大部門，部門代號分別為S000
    0 、P1000 及R0000 ，其代號字首之英文字母，與其他業者
    一樣的，是分別從SALE、PRODUCT 及RESEARCH等相關字而來
    ，此亦為原告所不爭。查依前段所述之清冊所示，該測試工
    程部部門代號為P1400 ，對照以上開公司組織圖，其係隸屬
    於製造處之下，與其他SMT 部（編號P1500 ）、製造工程部
    （編號P1300 ）、生產部（編號P1200 ）及資材部（編號P1
    100 ）平行之單位，而非在原告所設之研發群之下（否則應
    編號為RXXXX ），是該測試工程部根本非屬研究發展單位，
    其人員更不可能是專門從事研究發展工作之全職人員。
  (三)就上開公司組織圖，原告於提出後，改稱係誤載，惟依前述
    自其編號之英文字母即可知，原告並無誤載之情事；況查原
    告係股票上櫃公司（股票代號6121），被告向公開資訊觀測
    站下載其提出之92年度公司組織圖所示（90至91年度亦相同
    ），系爭測試工程部亦係在其製造處之下，而非在研發處之
    下，此可參照被告提出之附卷1 ，是原告之主張，顯非可採
    。
  (四)況查本件依原告提示系爭測試工程部之研究計畫及報告（詳
    附卷2 簽證會計師於94年8 月22日勤眾（竹）9400581 號函
    之補充說明七後段）即西元2003年度設備開發會議，內容為
    (1)西元2002年已開發之測試設備。(2)西元2003年測試設備開
    發之目的與方向。(3)測試工程部目前開發能量。(4)西元2003
    年預計之重要測試設備開發案。(5)測試工程部未來發展方向
    等，尚無具體研究發展目標與計畫內容，且未能提示生產單
    位改進技術或提供勞務技術之研究與發展計畫書、報告或紀
    錄、研發流程圖及參與研究人員完整之工時紀錄。又如其中
    西元2003年測試設備開發之目的與方向則分別為(1)以自動化
    測試方式取代管理。(2)提高測試速度以降低生產瓶頸、測試
    工時及品質不良等人為因素。(3)降低測試設備成本。(4)開發
    整合性設備，減少Setup 時間與管理工時。(5)測試設備與Sh
    opFlow系統，及兆普整合。(6)配合產線移至兆普建立新普PC
    BA完整之生產及測試流程等項，核係例行性之各種管理方式
    補強、修正及改善，均非屬研究發展之範圍。
八、綜上所述，原告之主張，尚無可採，原處分認事用法，並無
    違誤，訴願決定遞予維持，亦無不合，原告訴請如聲明所示
    ，為無理由，應予駁回。
據上論結，本件原告之訴為無理由，爰依行政訴訟法第98條第1
項前段、第218條、民事訴訟法第385條第1項前段，判決如主文
。
中　　華　　民　　國　　96　　年　　11　　月　　1 　　日
                  第五庭審判長法  官　張  瓊  文
                              法  官　蕭  忠  仁
                              法  官　王  碧  芳
上為正本係照原本作成。
如不服本判決，應於送達後20日內向本院提出上訴狀並表明上訴
理由，如於本判決宣示後送達前提起上訴者，應於判決送達後20
日內補提上訴理由書（須按他造人數附繕本）。
中　　華　　民　　國　　96　　年　　11　  月　  2　   日
            　　　　　　　　　書記官  徐  子  嵐
